【裁判字號】    99,抗,832
【裁判日期】    990618
【裁判案由】    聲明異議
【裁判全文】
臺灣高等法院民事裁定                   99年度抗字第832號
抗  告  人  乙○ ○○○○○○.
法定代理人  丙○○○○ ○○○.
代  理  人  程學文律師
上列抗告人因與相對人甲○○○○○○○ ○○○○○○○ ○○○○○○ ○○○間聲明異
議事件，對於中華民國99年5月5日臺灣臺北地方法院99年度執事
聲字第47號裁定提起抗告，本院裁定如下：
    主  文
抗告駁回。
抗告程序費用由抗告人負擔。
    理  由
一、按「強制執行程序，除本法有規定外，準用民事訴訟法之規
    定」，固為強制執行法第30條之1所明定，惟所謂準用，應
    視各該執行程序之性質，與民事訴訟法之規定相近時始得準
    用，而強制執行之程序係實現私權之程序，與確定私權之民
    事訴訟程序有所不同，繳納執行費用雖係聲請強制執行必備
    程序，與繳納裁判費為民事訴訟法規定起訴必備程序，同其
    性質，惟民事訴訟法第83條第1項撤回退費之規定，乃為鼓
    勵當事人撤回無益或不必要之訴訟，減省法院之勞費，並達
    止訟息爭之目的，而其聲請退還裁判費三分之二，係於訴訟
    程序終結後之行為，並非訟訴程序之訴訟行為，故民事訴訟
    法第83條第1項得聲請退還該審級所繳裁判費三分之二之規
    定，於強制執行法並無準用之餘地。至於強制執行法第28條
    之2第5項規定：「關於強制執行費用，本法未規定者，準用
    民事訴訟費用有關之規定」，其立法意旨無非以民事訴訟法
    中有關計算訴訟標的價額、文書之影印費、攝影費、抄錄費
    、翻譯費、登報費、證人及鑑定人之日費、旅費之規定，在
    執行程序中，類多能適用，而為增列準用之規定，自不得執
    該規定，逕認執行費用得準用民事訴訟法第83條第1項之規
    定。又所謂類推適用，係比附援引與其性質相類似之規定而
    為適用，其目的固為補充法律規定未周延所產生之缺漏，惟
    民事訴訟程序之目的係在保護私權，為確定私法上權利或利
    益之程序，具有訟爭性；而強制執行程序之目的在於實現私
    權之保護，依據當事人之執行名義而開啟執行程序，訟爭色
    彩較淡，兩者各有其立法目的及基礎，是強制執行法未規定
    準用之事項，應採目的性限縮而非擴張改採類推適用民事訴
    訟法之相關規定。
二、抗告人於原法院聲明異議及抗告意旨略以：關於撤回強制執
    行程序之費用返還事項，依強制執行法第30條之1規定，應
    準用民事訴訟法第83條第1項之規定。縱認民事訴訟法第83
    條第1項之規定，不在強制執行法第30條之1明示準用之列，
    惟既非立法者故意排除，應認為係立法疏漏，經由目的性擴
    張之解釋方法，依「相同事件，應為相同處理」之基本法理
    及憲法之平等原則，亦應類推適用。伊前於民國（下同）98
    年7月9日以臺灣臺北地方法院98年度裁全字第2940號裁定為
    執行名義，聲請對相對人為假扣押強制執行（下稱系爭強制
    執行程序），並繳納執行費用新臺幣（下同）62萬2,891元
    ，嗣已於98年7月14日具狀撤回該聲請，有助於司法資源之
    節省，避免法院勞費支出，應類推適用民事訴訟法第83條第
    1項之規定退費三分之二即41萬5,261元。雖司法院司法業務
    研究會第49期第15則研究意見之結論以撤回強制執行不宜準
    用民事訴訟法第83條第1項之退費規定，惟系爭強制執行程
    序並無併案債權人，伊撤回聲請即生終結系爭強制執行程序
    之結果，自應准予退費云云。
三、原法院以：民事訴訟法第83條第1項得聲請退還裁判費之規
    定，於強制執行法並無準用之餘地，爰駁回抗告人之異議聲
    明。
四、經查，抗告人於繳費聲請對相對人強制執行後，復具狀撤回
    執行，並聲請退還已繳執行費用之三分之二，揆諸首揭說明
    ，洵屬無據，亦不因系爭強制執行程序有無併案債權人而異
    其結果。從而，原法院駁回抗告人之聲明異議，核無不合。
    抗告意旨指摘原裁定不當，求予廢棄，為無理由，應予駁回
    。
五、據上論結，本件抗告為無理由，爰裁定如主文。
中    華    民    國    99    年    6     月    18    日
                    民事第十四庭
                        審判長法  官   林金村
                              法  官   李慈惠
                              法  官   王麗莉
正本係照原本作成。
本裁定除以適用法規顯有錯誤為理由外，不得再抗告。如提起再
抗告，應於收受後10日內委任律師為代理人向本院提出再抗告狀
。並繳納再抗告費新台幣１千元。
中    華    民    國    99    年    6     月    18    日
                              書記官   余姿慧

司法院資訊處製作；財團法人民間司法改革基金會備份。
